臺灣高等法院臺南分院民事判決  100年度上字第164號
上  訴  人  辜博燦
            辜博義
            辜泰運
            辜澄福
            辜景堯
            辜博洋
共同
訴訟代理人  洪梅芬律師
            涂欣成律師
            劉家宏律師
被上訴人    徐秀月
                        6號
訴訟代理人  江信賢律師
            蔡麗珠律師
            謝凱傑律師
上列當事人間請求返還價金事件，上訴人對於中華民國100年6月
10日臺灣臺南地方法院第一審判決（99年度訴字第799號）提起
上訴，被上訴人並為訴之變更及追加，本院於100年12月6日言詞
辯論終結，判決如下：
    主  文
原判決廢棄。
被上訴人在第一審之訴及追加之訴暨假執行之聲請均駁回。
第一、二審（含追加之訴）訴訟費用由被上訴人負擔。
    事實及理由
一、按於第二審訴訟程序非經他造同意，不得為訴之變更、追加
    ，但擴張或減縮應受判決事項之聲明者，不在此限，民事訴
    訟法第446條、第255條第1項第3款定有明文。查被上訴人於
    原審請求上訴人辜博燦、辜泰運、辜澄福、辜景堯、辜博義
    、辜博洋6人給付新台幣（下同）2,328,896元及法定遲延利
    息之判決，依民法第271條前段規定，被上訴人係請求上訴
    人6人各給付1/6，即辜澄福、辜景堯各給付388,149元、辜
    泰運給付388,150元，上訴人辜博燦、辜泰運各給付388,149
    元、上訴人辜博洋給付388,150元（按2,328,896÷6=388,14
    9.3333元，而給付金額以元計，故依被上訴人之主張上訴人
    等平均應付之金額以1元上下之調整，見本院卷第85頁）及
    法定遲延利息。被上訴人於本院關於上訴人辜博義部分為聲
    明之減縮，即請求上訴人辜博義給付244,473元及法定遲延
    利息。關於上訴人辜博燦、辜博洋則為聲明之擴張，即請求
    上訴人辜博燦給付433,617元及法定遲延利息；請求上訴人
    辜博洋給付486,358元及法定遲延利息之判決（而請求上訴
    人辜澄福、辜景堯、辜泰運給付部分，雖與原審同，然表達
    之方式不同，被上訴人亦更正之）。依首開規定，其因聲明
    之減縮及擴張，所為訴之變更追加，自應准許。
二、被上訴人主張略以：
  (一)、伊於民國（下同）98年7月3日以2,314,000元向上訴人購
      買其等所有坐落台南市○區○○段416-5地號及同段416-6
      地號土地二筆（以下簡稱系爭土地），以供建築使用。伊
      已付2,310,000元予出賣人兼全體之代理人之辜博燦，上
      訴人並於同年8月26日將系爭土地所有權移轉登記予伊指
      定之登記名義人顏秀芳、薛全欽名下，由該二人各按應有
      部分2分之1分別共有。
  (二)、詎伊於98年12月間請求系爭土地隔壁之統一超商清除放置
      在系爭土地上之物品，統一超商告知系爭土地屬於現有巷
      道，不得用以建築，伊為釐清上情，旋即電詢上訴人辜博
      燦，向其確認系爭土地究否得為建築使用之建地或是路地
      ，上訴人辜博燦一再表示系爭土地為台南市安平里最貴之
      建地，並非路地，政府也不可能將之當作路地，倘若系爭
      土地為路地，願意返還買賣價金。伊旋向台南市政府查證
      ，經告知系爭土地確實為現有巷道，伊遂於99年1月7日寄
      發存證信函予上訴人為解除系爭土地買賣契約之意思表示
      。上訴人應即返還伊已付之2,310,000元買賣價金。
  (三)、又伊向上訴人買受系爭土地是為供建築使用，此也為上訴
      人所明知，系爭土地既是具有公用地役關係之既成道路，
      依法無法作為建築用地，當屬於自始客觀給付不能，依民
      法第246條規定，系爭買賣契約應屬無效。而契約因出賣
      人以不能之給付為標的而歸無效者，買受人所得請求賠償
      之範圍，依民法第247條第1項自以因信賴契約有效所受之
      損害為限，此即所謂消極的契約利益，亦稱之為信賴利益
      。伊因不知系爭土地為既成道路致信賴與上訴人成立之系
      爭土地買賣契約為有效，除依約給付上訴人買賣價金2,31
      0,000元（剩餘價金4,000元因上訴人補貼伊鑑定費用而免
      支付），並因履約、辦理所有權移轉登記之需，支付代書
      委辦費用（含申請謄本等規費）10,076元，繳納地價稅8,
      820元（地價稅共12,240元，因上訴人依約補貼3,420元，
      故伊實際繳納8,820元），依民法第247條第1項規定，伊
      得請求上訴人賠償2,328,896元。
  (四)、倘認系爭土地之買賣契約應非無效，上訴人將系爭土地當
      成「建地」並以建地價值出售予伊，自應擔保系爭土地具
      有通常建地得以供建築房屋之效用與價值，但系爭土地卻
      為具有公用地役關係之既成道路，致無法作為建築用地使
      用，甚無從自由使用，系爭土地為「建地」應具有之通常
      效用及價值自已滅失或減少，而有物之瑕疵存在，依據上
      開民法第359條規定，伊自得解除系爭土地之買賣契約。
      而伊於98年12月間知悉系爭土地不得作為建築使用後，即
      於99年1月7日寄發存證信函向上訴人為解除契約意思表示
      ，伊得依民法第259條第1、2款規定，請求上訴人返還已
      受領之2,310,000元買賣價金，並償還自受領時（即98年8
      月28日）起之利息。
  (五)、又伊購買系爭土地是為供建築使用，惟系爭土地卻是具有
      公用地役關係之既成道路，依法無法作為建築用地，伊若
      知悉系爭土地為既成道路之事，絕不可能以總價高達2,31
      4,000元（即每坪約150,000元）向上訴人等買受系爭土地
      ，伊之意思表示內容有錯誤，爰以起訴狀向上訴人為撤銷
      買賣契約之意思表示。上訴人應負回復原狀之義務，而應
      返還已受領之2,314,000元買賣價金予伊。
  (六)、上訴人出售予伊之系爭二筆土地，其登記之地目為「建地
      」，即「建築用地」，則依民法第354條第1項之規定，上
      訴人自負有擔保系爭土地依第373條危險移轉於買受人時
      ，具有得作為建地使用之通常效用與價值，無滅失或減少
      其價值之瑕疵，或減少通常效用或契約預定效用之瑕疵。
      茲系爭建地既屬於既成巷路，依法不得為任何建築，則不
      惟其通常效用有所減少，抑且減低經濟上之價值，伊得依
      民法第359條、第259條第1款、第2款之規定，以此項瑕疵
      為原因向上訴人解除買賣契約，並請求返還買賣價金及附
      加利息。
  (七)、綜上所述，兩造系爭土地買賣契約因給付不能而無效，或
      經被上訴人依民法第359條瑕疵擔保規定向上訴人解除買
      賣契約，或經被上訴人依民法第88條錯誤規定向上訴人為
      撤銷買賣意思表示，依同法第271條規定，上訴人應共同
      將其等受領之買賣價金2,310,000元返還予伊，並共同賠
      償伊所受損害18,896元（即辦理所有權移轉登記支出之代
      書委辦費用10,076元及繳納地價稅8,820元）。爰求為命
      被上訴人給付上訴人2,328,896元，及其中2,310,000元自
      98年8月28日起；其中18,896元自起訴狀繕本送達翌日起
      ，均至清償日止，按年利率百分之5計算之利息之判決。
      其於本院並為聲明之減縮、擴張及更正。
  (八)、聲明：
    (一)、上訴駁回。
    (二)、聲明之減縮、擴張及更正如下：即
       1.上訴人辜博燦應給付被上訴人433,617元，及其中430,
         294元自98年8月28日起；其中3,323元自起訴狀繕本送
         達翌日起，均至清償日止，按年利率百分之五計算之
         利息。
       2.上訴人辜澄福應給付被上訴人388,149元，及其中385,
         000元自98年8月28日起；其中3,149元自起訴狀繕本送
         達翌日起，均至清償日止，按年利率百分之五計算之
         利息。
       3.上訴人辜景堯應給付被上訴人388,149元，及其中385,
         000元自98年8月28日起；其中3,149元自起訴狀繕本送
         達翌日起，均至清償日止，按年利率百分之五計算之
         利息。
       4.上訴人辜泰運應給付被上訴人388,150元，及其中385,
         000元自98年8月28日起；其中3,150元自起訴狀繕本送
         達翌日起，均至清償日止，按年利率百分之五計算之
         利息。
       5.上訴人辜博洋應給付被上訴人486,1358元，及其中482
         ,835元自98年8月28日起；其中3,523元自起訴狀繕本
         送達翌日起，均至清償日止，按年利率百分之五計算
         之利息。
       6.上訴人辜博義應給付被上訴人244,,473元，及其中241
         ,871元自98年8月28日起；其中2,602元自起訴狀繕本
         送達翌日起，均至清償日止，按年利率百分之五計算
         之利息。
    (三)、願供擔保請准宣告假執行。
三、上訴人則以：
  (一)、兩造間系爭土地之買賣，並無自始客觀給付不能而無效之
      情事。
  (二)、系爭土地買賣契約並無物之瑕疵：
    1.上訴人從未告知被上訴人系爭二筆狹窄之畸零地可供建築
      房屋使用，系爭土地買賣契約亦未見約定系爭土地供建築
      房屋計畫之用。系爭二筆土地最深只有2.5公尺，連一輛
      車都無法放置，更遑論建築房屋。被上訴人買受系爭土地
      即知為畸零地，可見被上訴人買受系爭土地非為建築使用
      ，被上訴人以系爭土地無法做為建築使用，而主張交付之
      物有瑕疵，並無理由。
    2.又倘若鈞院認定系爭土地無法建築屬瑕疵，惟被上訴人買
      受系爭土地前，已至現場察看，亦知該二筆土地係無法建
      築之畸零地，被上訴人既於買賣當時已知物有瑕疵而買受
      自不得再就此瑕疵事後要求解約或減少價金。且此情形若
      欲解除契約，亦顯失公平，依法不得逕行主張解除契約。
  (三)、系爭土地買賣契約不得依意思表示錯誤撤銷而主張無效：
      被上訴人主張系爭土地無法建築而欲撤銷意思表示，而民
      法第88條第1項所謂意思表示之錯誤，表意人得撤銷者以
      其錯誤係關於意思表示之內容為限。被上訴人主張系爭土
      地無法建築而欲撤銷，惟該等錯誤亦屬動機錯誤而不得撤
      銷，若認上訴人應返還價金，被上訴人亦應同時履行，將
      系爭土地移轉登記予上訴人等語，資為抗辯。
  (四)、聲明：
    1.原判決廢棄。
    2.被上訴人在第一審之訴及假執行之聲請均駁回。
    3.被上訴人追加之訴駁回。
四、兩造不爭執事實：
  (一)、系爭416-5地號土地，面積19平方公尺，原為上訴人辜博
      燦、辜澄福、辜景堯、辜泰運共有，權利範圍依序各為2
      分之1、6分之1、6分之1、6分之1。系爭416-6地號土地，
      面積32平方公尺，則為上訴人辜博洋、辜博義、辜泰運、
      辜澄福、辜景堯共有，權利範圍依序各為6分之2、6分之
      1、6分之1、6分之1、6分之1。被上訴人於98年7月3日以
      總價金2,314,000元向上訴人購買系爭二筆土地，由上訴
      人辜博燦全權代理全體共有人與被上訴人接洽買賣事宜，
      上開買賣價金被上訴人已於98年8月28日全數給付完畢，
      上訴人亦於98年8月26日移轉系爭土地所有權予被上訴人
      指定之登記名義人顏秀芳、薛全欽應有部分各2分之1（見
      原審卷第10-17頁不動產買賣契約書、原審卷第153-155頁
      、第171-176頁土地所有權狀；第65-66頁土地登記謄本）
      。
  (二)、系爭土地於兩造簽訂買賣契約當時之使用狀況，如原審卷
      第77至82頁照片及簡圖所示，土地登記謄本及所有權狀記
      載地目為建地。而依台南市政府建築線指示（定）申請書
      圖所示，系爭土地為供公眾通行，具有公用地役關係之現
      有巷道。（見原審卷第77至82頁照片及簡圖、第93-95頁
      照片；第18頁台南市政府98年9月30日函、第28頁台南市
      政府99年5月13日函、第179頁台南市政府都市計畫土地使
      用分區證明書）
  (三)、被上訴人於99年1月7日以系爭土地於買賣當時已劃定為現
      有巷道，不得作為建築用地使用為由，寄發存證信函予上
      訴人為解除系爭土地買賣契約之意思表示。（見原審卷第
      22-26頁存證信函及附件）
  (四)、被上訴人因系爭土地買賣契約，實際支出如下款項：
    1.給付上訴人買賣價金共2,310,000元（剩餘價金4,000元因
      上訴人補貼被上訴人鑑定費用而免支付，見原審卷第11頁
      不動產買賣契約書第3條及第13頁交款備忘錄）。
    2.委託代書辦理所有權移轉登記費用10,076元（見原審卷第
      29-30頁房地產登記費用明細表）。
    3.繳納地價稅8,820元（地價稅共12,240元，由上訴人補貼3
      ,420元，見原審卷第12頁不動產買賣契約書第12條及第31
      -34頁地價稅繳款書）。
五、至於被上訴人主張上訴人明知其購買系爭二筆土地欲供建築
    使用，然系爭二筆土地為供公眾通行之現有巷道，不得再供
    作建築使用，兩造買賣契約係自始客觀給付不能而無效，並
    有民法第354條物之瑕疵及同法第88條意思表示錯誤情事，
    伊依民法第359條解除契約，並依同法第88條撤銷買賣意思
    表示，自得依民法第259條第1、2款規定及民法第247條第1
    項之規定，請求上訴人返還價金並賠償其因履約所支出移轉
    登記費用及稅金及法定遲延利息等情，則為上訴人所否認，
    並以前揭等詞置辯。是本件首應審酌者為；(一)系爭買賣契約
    是否自始客觀給付不能而無效？(二)系爭買賣標的物有無瑕疵
    ？被上訴人得否以物之瑕疵解除契約？被上訴人有無意思表
    示錯誤而得撤銷之情事？本院判斷如下：
  (一)、系爭買賣契約是否自始客觀給付不能而無效？
      按以不能之給付為契約標的者，其契約無效，固為民法第
      246條第1項前段所明定。然該項所稱之「不能之給付」者
      ，係指自始客觀不能而言，亦即依社會通常觀念，債務人
      應為之給付，不能依債務本旨實現之意。如僅係主觀、暫
      時之不能給付，自難謂其契約為無效。查兩造間之買賣契
      約之標的為系爭二筆土地，而該二筆土地之地目為建，縱
      使該土地為畸零地，且實際為供公眾通行之現有巷道，仍
      得為買賣之標的，並無自始客觀不能之情事，且上訴人亦
      依約為給付交付土地並移轉登記予被上訴人指定之人，顯
      無給付不能之情事，則被上訴人主張系爭買賣契約自始客
      觀不能而無效，委無足取。是其依民法第247條第1項之規
      定，請求上訴人賠償伊支付之買賣價金2,310,000元，並
      因履約、辦理所有權移轉登記之需，支付代書委辦費用（
      含申請謄本等規費）10,076元，繳納地價稅8,820元（地
      價稅共12,240元，因被上訴人依約補貼3,420元，故伊實
      際繳納8,820元），共計2,328,896元，自屬無據。
  (二)、系爭買賣標的物有無瑕疵？被上訴人得否以物之瑕疵解除
      契約，請求返還價金？
    1.按物之出賣人對於買受人，應擔保其物依第373條之規定
      危險移轉於買受人時無滅失或減少其價值之瑕疵，亦無滅
      失或減少其通常效用或契約預定效用之瑕疵。但減少之程
      度，無關重要者，不得視為瑕疵。出賣人並應擔保其物於
      危險移轉時，具有其所保證之品質，民法第354條定有明
      文。所謂物之瑕疵係指存在於物之缺點而言。凡依通常交
      易觀念，或依當事人之決定，認為物應具備之價值、效用
      或品質而不具備者，即為物有瑕疵，且不以物質上應具備
      者為限。若出賣之特定物所含數量缺少，足使物之價值、
      效用或品質有欠缺者，亦屬之，最高法院固著有73年台上
      字第1173號判例供參。雖被上訴人主張上訴人知悉其購買
      系爭二筆土地欲供建築使用，然系爭二筆土地為供公眾通
      行之現有巷道，不得再供作建築使用，自有瑕疵云云。而
      由被上訴人所主張者，係上訴人應負系爭土地效用之瑕疵
      之擔保，然效用瑕疵之擔保，分為通常效用瑕疵之擔保，
      及預定效用瑕疵之擔保。前者指一般交易觀念上應有之效
      用；後者，則該物在一般交易觀念上未必有此效用，惟當
      事人以契約預定其效用。又效用是否瑕疵，通常固以客觀
      情事定之，惟當事人另有主觀之契約目的者，應優先斟酌
      ，例如買賣之船舶，無航行能力，通常固為瑕疵，但買受
      人知其無航行能力，其另有供人參觀或拆船之用等主觀目
      的，則無航行能力，並無瑕疵可言，是為所謂瑕疵相對性
      。
    2.查系爭土地之地目為建地，在一般交易觀念上建地之能建
      築，固屬通常效用。然系爭416-5、416-6地號土地，面積
      分別為19平方公尺、32平方公尺，合計51平方公尺（約15
      坪），且該土地位於台南市○○路、海安路口，面向台南
      市○○街○段5巷及成功路，而該土地為同段415號土地上
      建物之門前通路，該土地西側之統一超商側門亦通過系爭
      土地，且系爭土地呈柏油路面狀，臨路之最大深度3.33公
      尺、最小深度1.03公尺、總長約24公尺，有兩造所不爭執
      之現場照片及簡圖在卷可稽（見原審卷第77至82、第93-9
      5頁）。由該土地之地形、面積及使用現況，系爭土地之
      顯屬不能建築之呈路面形態畸零土地，被上訴人亦自承於
      購買之前有看過現場，知道土地位置及現況（見原審卷第
      69-1頁、本院卷第82頁背面），則被上訴人對該土地之地
      形、現況、面積不能建築及呈路面狀況，自不能諉為不知
      。又系爭土地位於台南成功路、海安路交叉路口，依內政
      部地政司土地交易價格統計，系爭土地附近之土地於98年
      度之交易價格平均為每坪新台幣25-27萬元左右，有內政
      部地政司土地交易價格簡訊查詢結果影本乙份在卷可憑（
      見本院卷第57頁）。則被上訴人以每坪約15萬元，總價2,
      314,000元購買系爭為他人建物出入口，呈路面狀，不能
      建築之畸零地，自有其主觀目的，實難再認系爭土地有不
      能建築之無瑕疵。
    3.雖被上訴人又主張依系爭土地之現況照片及地籍圖明顯可
      見，系爭土地南側鄰接土地即356-1地號土地為國華街四
      段5巷及成功路之道路用地，北側鄰接之417、415地號土
      地上均為領有使用執照並經辦理第一次保存登記之建築物
      （417、415地號土地謄本上均載有建號：共1棟，417地號
      土地上之建物為417建號），是而，如系爭土地並非既成
      道路，而屬於畸零地，因周圍情形已使系爭土地無法與鄰
      地合併以補足所缺寬度、深度，依據「臺南市畸零地使用
      規則」第8條之規定，系爭土地是可以單獨供建築使用。
      然因系爭二筆土地均為既成道路，造成被上訴人不僅無法
      以之供建築使用，亦無法為其他之使用收益，既不具有建
      地應有通常效用及價值，且也不得為任何使用收益，當屬
      具有物之瑕疵，且為重大之瑕疵云云。然按「臺南市畸零
      地使用規則」第8條規定：「面積狹小之基地非經補足所
      缺寬度、深度，地界曲折之基地非經整理，均不得建築。
      但該基地之最小面積已達規定寬度及深度或周圍情形確實
      無法補足或整理，可供建築使用，並合於下列情形之一者
      ，不在此限：一、鄰接地為道路、水溝、軍事設施或公共
      設施用地者。二、鄰接土地業已建築完成無法合併建築使
      用者。三、因地形上之障礙無法合併使用者。前項第二款
      所稱業已建築完成者，係指下列情形之一者︰一、領有使
      用執照之建築物。二、中華民國60年12月22日建築法修正
      公布前領有建造執照之建築物。三、在該地區都市計畫發
      布實施前，建築完成之原有建築物。四、現況為加強磚造
      或鋼筋混凝土之建築物。」。而依系爭土地之現況照片及
      地籍圖明顯可見，系爭土地南側鄰接土地即356-1地號土
      地為國華街四段5巷及成功路之道路用地，北側鄰接之417
      、415地號土地上均為領有使用執照並經辦理第一次保存
      登記之建築物（417、415地號土地謄本上均載有建號：共
      1棟，417地號土地上之建物為417建號，見原審卷第117-1
      21頁），該土地地目為建原屬於畸零地，因周圍情形已使
      系爭土地無法與鄰地合併以補足所缺寬度、深度，且二筆
      土地呈柏油路面狀，臨路之最大深度3.33公尺、最小深度
      1.03公尺，其最小面積未達同規第3所定之深度及寬度，
      當無法建築，則被上訴人主張若系爭土地非現有巷道，其
      可建築，尚非可採。
    4.被上訴人雖又主張兩造締約過程中，上訴人辜博燦有向其
      擔保或表明系爭土地可供作建築用地使用等情，固據提出
      被上訴人與上訴人辜博燦對話錄音譯文為據（見原審卷第
      19-21頁），而該錄音並非兩造締約當時之通話內容，係
      系爭土地移轉後半年所錄製，此為兩造不爭之事實，而上
      訴人抗辯係被上訴人臨訟對辜博燦套話。被上訴人固主張
      該錄音之對話內容，被上訴人一再強調是用很貴的錢向上
      訴人買土地，是要買建地，不可能買路地，且怕所有權狀
      所寫的與都市計畫不同，無法作為建地使用，當時上訴人
      辜博燦也回應表示知道被上訴人要買的是建地，不可能買
      路地，且還強調所有權狀所寫的與都市計畫都一樣，都市
      計畫也是建地，不可能是路地云云。然綜觀被上訴人所提
      出之對話譯文（見原審卷第19頁-21頁），被上訴人問上
      訴人：「我想說要把那塊地整理乾淨，你覺得如果我要簡
      單搭個屋頂可不可以阿?」。辜博燦則答以：「我不知道
      」。對於系爭土地係路地或建地，辜博燦稱這路是以前我
      們留下來的路，…是以前我們留起來作路，不是路地等語
      。若上訴人確向其擔保或表明系爭土地可供作建築用地使
      用，何以被上訴人詢問其可否「簡單搭個屋頂」時，答以
      我不知道，其又稱該地以前留起來作路，不是路地，而要
      被上訴人去看所有權狀，上面寫建地，則上訴人抗辯辜博
      燦於電話對話中會說系爭土地是建地不是路地，是指系爭
      地所有權上的地目是建地，並非路地等情，並非無據。自
      不能僅憑該電話錄音，而認兩造締約過程中，上訴人辜博
      燦有向其擔保或表明系爭土地可供作建築用地使用或明確
      知悉被上訴人購買系爭土地之目的，被上訴人此部分之主
      張，尚非可採。
    5.綜上，系爭買賣標的物尚難認有瑕疵，則被上訴人以物之
      瑕疵解除契約，於法不合，其依民法第259條第1款、第2
      款之規定，請求上訴人返還價金，自屬無據。
  (三)、被上訴人有無意思表示錯誤而得撤銷之情事？
      按意思表示之內容有錯誤，或表意人若知其事情即不為意
      思表示者，表意人得將其意思表示撤銷之。但以其錯誤或
      不知事情，非由表意人自己之過失者為限。當事人之資格
      或物之性質，若交易上認為重要者，其錯誤，視為意思表
      示內容之錯誤。民法第88條固定有明文。又民法第88條之
      規定，係指意思表示之內容或表示行為有錯誤者而言，與
      為意思表示之動機錯誤之情形有別，最高法院著有51年台
      上字第3311號判例供參。蓋動機並非意思表示之一部分，
      僅係法律行為之間接原因，表意人內心動機複雜，且不表
      示於外部，動機錯誤如影響意思表示之效力，法律行為之
      安定性無法確定，是動機錯誤，不能撤銷意思表示。被上
      訴人雖主張伊購買系爭土地是為供建築使用，惟系爭土地
      卻是具有公用地役關係之既成道路，依法無法作為建築用
      地，伊若知悉系爭土地為既成道路之事，絕不可能以總價
      高達2,314,000元（即每坪約150,000元）向上訴人買受系
      爭土地，伊之意思表示內容有錯誤云云。而核被上訴人向
      上訴人購買系爭土地，其就當事人、標的物、法律行為之
      性質之表示內容並無錯誤，且其表示行為亦無錯誤，至其
      所稱伊若知悉系爭土地為現有道路無法建築，不可能向上
      訴人買受系爭土地，則屬動機錯誤，而非意思表示錯誤，
      依上開規定及說明，自不得撤銷該買賣之意思表示。是被
      上訴人主張依民法第88條錯誤規定向上訴人為撤銷買賣意
      思表示，於法不合，其依民法第259條第1款、第2款之規
      定及同法第247條第1項之規定，請求上訴人返還價金，自
      屬無據。
六、綜上，被上訴人主張兩造間之買賣契約無效、買賣標的有瑕
    疵經伊解除契約，其意思表示有錯誤業已撤銷等情，均無可
    採，則其依民法第247條第1項、第259條第1款、第2款之規
    定，請求上訴人辜澄福、辜景堯各給付388,149元、上訴人
    辜泰運給付388,150元，上訴人辜博義給付244,473元（於本
    院減縮請求之金額），上訴人辜博燦給付433,617元（其中
    45,470元為擴張之金額，433,617-388,149=45,470元），上
    訴人辜博洋給付486,358元（其中98,208元為擴張之金額，
    486,358-388,150=98,208），及法定遲延利息，洵屬無據，
    不應准許。其訴既不應准許，其假執行之聲請亦失所依附，
    應併予駁回。原審判決就上開請求（擴張聲明部分除外），
    為上訴人敗訴之判決，自有未洽，上訴意旨指摘原判決不當
    ，求予廢棄改判，為有理由，爰將之廢棄改判如主文第二項
    所示。另被上訴人對上訴人辜博燦、辜博洋擴張請求部分，
    亦無理由，應予駁回。
七、本件事證已臻明確，兩造其餘主張及舉證，核與判決結果無
    影響，爰不另一一論述。
八、據上論結，本件上訴為有理由，被上訴人追加之訴為無理由
    ，依民事訴訟法第450條、第78條，判決如主文。
中    華    民    國   100    年    12    月    20    日
                  民事第三庭    審判長法  官   黃崑宗
                                      法  官   羅心芳
                                      法  官   李素靖
上為正本係照原本作成。
如不服本判決，應於收受送達後20日內向本院提出上訴書狀，其
未表明上訴理由者，應於提出上訴後20日內向本院補提出理由書
狀（均須按他造當事人之人數附繕本），上訴時應提出委任律師
或具有律師資格之人之委任狀；委任有律師資格者，另應附具律
師資格證書及釋明委任人與受任人有民事訴訟法第466條之1第1
項但書或第2項（詳附註）所定關係之釋明文書影本。如委任律
師提起上訴者，應一併繳納上訴審裁判費。
中    華    民    國   100    年    12    月    21    日
                                      書記官   李良倩
【附註】
民事訴訟法第466條之1：
(1)對於第二審判決上訴，上訴人應委任律師為訴訟代理人。但上
  訴人或其法定代理人具有律師資格者，不在此限。
(2)上訴人之配偶、三親等內之血親、二親等內之姻親，或上訴人
  為法人、中央或地方機關時，其所屬專任人員具有律師資格並
  經法院認為適當者，亦得為第三審訴訟代理人。
民事訴訟法第466條之2第1項：
上訴人無資力委任訴訟代理人者，得依訴訟救助之規定，聲請第
三審法院為之選任律師為其訴訟代理人。